臺灣南投地方法院刑事判決
111年度易字第76號
公  訴  人  臺灣南投地方檢察署檢察官 
被      告  顏茂吉



上列被告因竊盜案件，經檢察官提起公訴（110 年度偵字第5631
號），被告承認被訴犯罪事實，經本院裁定行簡式審判程序，判
決如下：
    主      文
顏茂吉犯結夥三人以上攜帶兇器竊盜罪，處有期徒刑伍月，如易
科罰金，以新臺幣壹仟元折算壹日。
    事實及理由
壹、犯罪事實
    顏茂吉於民國110 年9 月28日清晨4 時38分許，駕駛車牌號
　　碼000-0000號自用小客車搭載潘佶輝、潘佶賢（上2 人均另
　　行審結），行經南投縣竹山鎮前山路1 段351 巷口時，見車
　　牌號碼0000-00 號自用小客車停放於該處（為陳鴻毅所有並
　　委由蔡廷國維修而暫置於該處），竟意圖為自己不法之所有
　　，共同基於竊盜之犯意聯絡，由潘佶賢在上開地點旁負責把
　　風，潘佶輝則自所搭乘之車輛內拿取客觀上足供兇器使用之
　　扳手1 支，顏茂吉亦自現場附近拾得客觀上足供兇器使用之
　　螺絲起子1 支，並共同使用上開器械，將號碼9918-NP 號車
　　牌2 面自該車輛卸下後，顏茂吉即駕車搭載潘佶賢、潘佶輝
　　，且攜帶該2 面車牌離開現場，而以此方式竊取得手。嗣經
　　蔡廷國發覺車牌遭竊，報警處理，經警調閱監視錄影畫面，
　　並通知顏茂吉等3 人到案，由其等主動將所竊取之上開車牌
　　2 面交警扣押（均已發還予陳鴻毅）。
貳、程序部分
    本案被告顏茂吉所犯之罪，依法得行簡式審判程序，因被告
　　坦承被訴犯罪事實，故本院裁定本案適用簡式審判程序。
參、認定犯罪事實所憑之證據及理由
    上開犯罪事實，業據被告坦認在卷（本院卷第173 、176 頁
    ），核與證人即共犯潘佶輝（警卷第6 至9 頁、偵卷第8 至
　　11頁）、潘佶賢（警卷第11至14頁、偵卷第8 至11頁）、證
　　人即被害人陳鴻毅（警卷第17、18頁、偵卷第19、20頁）、
　　蔡廷國（警卷第21、22頁、偵卷第19、20頁）證述之內容相
　　符，除有扣案之號碼9918-NP 號之車牌2 面可以為證外，並
　　有涉案影像時序表（警卷第23至26頁）、扣押筆錄（警卷第
　　27至30頁）、扣押物品目錄表（警卷第31頁）、贓物認領據
　　（警卷第33頁）、本院電話紀錄表（本院卷第127 頁）在卷
　　可參，堪認被告所為之任意性自白與事實相符，應堪採信。
　　故而，本案事證明確，被告犯行洵堪認定，應依法論科。
肆、論罪科刑
一、按刑法第321 條第1 項第3 款之攜帶兇器竊盜罪，係以行為
　　人攜帶兇器竊盜為其加重條件，此所謂兇器，其種類並無限
　　制，凡客觀上足對人之生命、身體、安全構成威脅，具有危
　　險性之兇器均屬之，且祇須行竊時攜帶此種具有危險性之兇
　　器為已足，並不以攜帶之初有行兇之意圖為必要（最高法院
　　79年度台上字第5253號判決意旨參照）。是核被告所為，係
　　犯刑法第321 條第1 項第3 款、第4 款之結夥三人以上攜帶
　　兇器竊盜罪。
二、被告與共犯潘佶輝、潘佶賢就上開加重竊盜犯行，有犯意聯
　　絡及行為分擔，應論以共同正犯。又被告就本案加重竊盜犯
　　行，固應與共犯潘佶輝、潘佶賢論以共同正犯，然結夥本質
　　為共同犯罪，主文無庸另諭知「共同」，一併敘明（最高法
　　院83年度台上字第2520號判決意旨參照）。
三、刑之減輕事由
    按刑法第59條所規定之酌量減輕其刑，係裁判上之減輕，必
　　以犯罪之情狀顯可憫恕，認為科以最低度刑仍嫌過重者，始
　　有其適用。如別有法定減輕之事由者，應優先適用法定減輕
　　事由減輕其刑後，猶嫌過重時，方得為之（最高法院98年度
　　台上字第6342號判決意旨參照）。所謂「犯罪之情狀」，與
　　同法第57條規定科刑時應審酌之一切情狀，並非有截然不同
　　之領域，於裁判上酌減其刑時，應就犯罪一切情狀（包括第
　　57條所列舉之10款事項），予以全盤考量，審酌其犯罪有無
　　可憫恕之事由（即有無特殊之原因與環境，在客觀上足以引
　　起一般同情，以及宣告法定最低度刑，是否猶嫌過重等等）
　　，以為判斷（最高法院95年度台上字第6157號、88年度台上
　　字第1862號判決意旨參照）。查被告所為本案加重竊盜犯行
    ，過程中雖有使用所攜帶之兇器，然並非出於預謀，而係臨
    時起意隨機拾取，且被告本案所竊得者僅為車牌2 面，價值
    非鉅，亦無證據證明被告有使用所竊得之車牌從事其他犯罪
    行為，以其情節論，惡性尚非重大。再者，被告犯後亦坦承
    犯行，並將所竊取之車牌2 面均歸還予被害人陳鴻毅，此有
    卷附之贓物認領據可證（警卷第33頁），本院因此認為被告
    所犯本案加重竊盜罪行，縱對其僅科以法定最低度刑，仍有
    情輕法重之可資憫恕之處，爰依刑法第59條規定酌減被告之
    刑。
四、爰以行為人責任為基礎，審酌被告竊取他人之物，顯見其未
　　能尊重他人財產權，欠缺守法意識，所為殊不可取，且其是
　　以攜帶兇器之方式遂行竊盜犯行，犯罪情節及所生損害相較
　　於徒手竊盜為重；惟考量被告終能坦承犯行，犯後態度非劣
　　，復將所竊得之物歸還給被害人陳鴻毅，亦未持以從事其他
　　犯罪，此等犯後行為情狀，亦應納入量刑因子之一部而予以
　　通盤審酌；兼衡被告自陳為大學畢業之智識程度，目前幫忙
　　家裡經營的小吃業，每月收入約新臺幣3 萬5 千元至4 萬元
    ，現已離婚，育有2 名子女，並由前妻擔任子女之親權人，
　　其則須負擔贍養費及扶養費之家庭生活經濟狀況，暨考量檢
　　察官、被告對刑度之意見等一切情狀，量處如主文所示之刑
　　，並諭知易科罰金之折算標準，以資懲儆。
五、被告所竊取之車牌2 面，已合法發還予被害人陳鴻毅，業如
　　前述，爰依刑法第38條之1 第5 項規定，不予宣告沒收。至
　　於被告本案所用以竊盜之兇器即螺絲起子1 支，乃被告臨時
　　自案發現場所拾得，並無證據證明為被告所有之物，故不為
　　沒收及追徵價額之諭知，一併說明。
據上論斷，應依刑事訴訟法第273 條之1 第1 項、第299 條第1
項前段，判決如主文。
本案經檢察官石光哲提起公訴，檢察官吳宣憲、石光哲到庭執行
職務。
中　　華　　民　　國　　111 　年　　9 　　月　　29　　日
　　　　　　　　　刑事第二庭    法　官  陳育良
以上正本與原本無異。
如不服本判決應於收受送達後20日內向本院提出上訴書狀，並應
敘述具體理由；其未敘述上訴理由者，應於上訴期間屆滿後20日
內向本院補提理由書（均須按他造當事人之人數附繕本）「切勿
逕送上級法院」。
告訴人或被害人如對於本判決不服者，應具備理由請求檢察官上
訴，其上訴期間之計算係以檢察官收受判決正本之日期為準。
                                書記官  林儀芳
中　　華　　民　　國　　111 　年　　9 　　月　　29　　日
附錄本案論罪科刑法條全文
中華民國刑法第321 條
犯前條第一項、第二項之罪而有下列情形之一者，處6 月以上5
年以下有期徒刑，得併科50萬元以下罰金：
一、侵入住宅或有人居住之建築物、船艦或隱匿其內而犯之。
二、毀越門窗、牆垣或其他安全設備而犯之。
三、攜帶兇器而犯之。
四、結夥三人以上而犯之。
五、乘火災、水災或其他災害之際而犯之。
六、在車站、港埠、航空站或其他供水、陸、空公眾運輸之舟、
    車、航空機內而犯之。
前項之未遂犯罰之。